臺灣高雄地方法院刑事判決　　　　　　　　　　　　　九十一年度易字第二二五號
　　公　訴　人　臺灣高雄地方法院檢察署檢察官
　　被　　　告　甲○○
　　　　　　　 （冒名乙○○
右列被告因詐欺案件，經檢察官提起公訴（九十年度偵字第三二九號），本院判決如
左：
    主  文
甲○○行使偽造私文書，足以生損害於他人，處有期徒刑肆月，如易科罰金，以佰
元折算壹日。
扣案之偽造中國商業銀行信用卡（卡號0000000000000000號）壹張
沒收。
    事  實
一、甲○○於民國八十九年十二月二十三日中午十二時許，在高雄市鹽埕區○○○路
    海上皇宮餐廳，以新臺幣（下同）一萬元之代價，向自稱「穆志鵬」之成年男子
    購買偽造之中國商業銀行信用卡（卡號0000000000000000號）
    一張，並於當日下午六時許，在上開海上皇宮餐廳內，在該信用卡背面偽造「Ｃ
    ｈａｎｇ」之署押一枚，並基於意圖為自己不法之所有及行使偽造私文書之犯意
    ，於是日下午六時三十分許，持該偽造之信用卡至設於高雄市○○區○○街二０
    四號之金明山銀樓，選購價值三萬四千八百六十元之男用金項鍊一條，並該將偽
    造之信用卡交付予銀樓負責人丙○○，佯裝該偽造之信用卡已取得發卡銀行核准
    對特約商店消費，而行使該偽造信用卡私文書，影響信用卡處理中心對帳務處理
    及中國商業銀行之信用，足生損害於信用卡處理中心及中國商業銀行，並擬詐取
    上述財物。嗣因丙○○以電話向聯合信用卡處理中心查詢，獲悉該信用卡係偽卡
    ，立即報警處理，因而未得逞，並扣得上開偽造之信用卡一張。
二、案經高雄市警察局鹽埕分局報請臺灣高雄地方法院檢察署檢察官偵查起訴。
    理  由
一、按起訴之效力，不及於檢察官所指被告以外之人，刑事訴訟法第二百六十六條定
    有明文；又法院審判之對象，是否即為檢察官所指之被告，固應以起訴書所載被
    告之姓名、性別、年齡、籍貫或其他足資辨別之特徵為準，然被告是否業經起訴
    ，仍應以檢察官指為刑罰對象之被告為其依據，縱犯罪行為人以偽名或冒用他人
    名義應訊，致檢察官以被冒名者之姓名、年籍起訴，然檢察官指為被告之人，即
    為實際應訊之該犯罪行為人，法院自應對其為審判，而該被冒名頂替之人，並非
    檢察官指為被告之人，縱檢察官誤以其姓名、年籍起訴，仍非檢察官指為刑罰權
    對象之人，非起訴效力所及，法院自不得對其加以審判。本件被告甲○○係冒用
    其兄乙○○之名義於檢察官內勤訊問時應訊，是檢察官起訴書上雖載乙○○之年
    籍資料，惟實際起訴之對象乃甲○○，本院自得逕行訂正，核先敘明。
二、右述事實業據被告甲○○於本院審理時坦承不諱（見本院九十一年六月十三日審
    判筆錄），核與證人即金明山銀樓負責人丙○○於警訊中證述：被告入店選購一
    條重三兩多的男用金項鍊，價值約三萬四千八百六十元，因被告出手闊綽，且未
    比價即欲刷卡購買，我遂打電話至聯合信用卡發卡中心查詢，經連絡後發現被告
    持有之中國商業銀行信用卡為偽卡，便報警處理（見警卷第三頁）之情節相符，
    並有偽造之信用卡一張扣案可憑。被告自白與事實相符，應堪採信。本件事證明
    確，被告犯行堪以認定。
三、查信用卡係以電磁紀錄藉由電腦之處理，足以表示發卡銀行授權持卡人得向特約
    商店行使該信用卡交易之意思，為刑法第二百二十條第二項之準私文書，且持卡
    人必須在信用卡上簽名方可使用，是被告在偽造信用卡背面上偽造「Ｃｈａｎｇ
    」署押，以完成偽造信用卡準私文書，並持偽造信用卡購物，顯已著手於詐欺取
    財行為之實施，惟因證人丙○○向聯合信用卡發卡中心查詢後發覺有異，未將財
    物交付，核其所為，係犯刑法第二百十六條、第二百十條、第二百二十條第二項
    之行使偽造準私文書罪、第三百三十九條第三項、第一項詐欺取財未遂罪。公訴
    人漏引刑法第二百十六條、第二百十條、第二百二十條第二項，惟於事實欄已明
    確記載行使偽造信用卡之事實，此部分業經起訴，本院自應加以審判。而被告犯
    罪後，刑法業已於九十年六月二十日增訂公布第二百零一條之一，並於同年六月
    二十二日生效，該條第一項規定：「意圖供行使之用，而偽造、變造信用卡、金
    融卡、儲值卡或其他相類作為簽帳、提款、轉帳或支付工具之電磁紀錄物者，處
    一年以上七年以下有期徒刑，得併科三萬元以下罰金」；同條第二項規定：「行
    使前項偽造、變造之信用卡、金融卡、儲值卡或其他相類作為簽帳、提款、轉帳
    或支付工具之電磁紀錄物，或意圖供行使之用，而收受或交付於人者，處五年以
    下有期徒刑，得併科三萬元以下罰金」。是被告犯罪後法律已有變更，比較新、
    舊法之結果，以舊法較有利於被告，依刑法第二條第一項但書之規定，應適用最
    有利於被告之舊法，即修正前之刑法第二百十六條、第二百十條、第二百二十條
    第二項之規定論罪科刑，附此敘明。又被告於信用卡背面偽簽「Ｃｈａｎｇ」署
    押之行為，為偽造信用卡之部分行為；其偽造信用卡後復持以向證人丙○○行使
    ，則偽造之低度行為，應為行使之高度行為所吸收，均不另論罪，僅論以行使偽
    造準私文書罪。再者，被告行使偽造準私文書之目的係在詐欺取財，是其所犯前
    述行使偽造準私文書及詐欺取財未遂二罪間，有方法、結果之牽連關係，應依刑
    法第五十五條後段之規定，從其較重之行使偽造準私文書罪處斷。審酌被告之犯
    罪動機、目的、僅刷卡一次即遭查獲，犯後態度尚稱良好等一切情狀，量處如主
    文所示之刑，並諭知易科罰金之折算標準。又按被告行為後，刑法第四十一條業
    於九十年一月十日修正公布施行，並於同年月十二日生效，依修正後之刑法第四
    十一條第一項規定「犯最重本刑為五年以下有期徒刑以下之刑之罪，而受六個月
    以下有期徒刑或拘役之宣告，因身體、教育、職業或家庭之關係或其他正當理由
    ，執行顯有困難者，得以一元以上三元以下，易科罰金。但確因不執行所宣告之
    刑，難收矯正或難以維持法秩序者，不在此限」。比較上開新、舊法，修正後之
    刑法第四十一條第一項就得宣告易科罰金之範圍較修正前之舊法為廣，依刑法第
    二條第一項前段規定，自應適用裁判時之法律即修正後之刑法第四十一條第一項
    規定，諭知易科罰金之折算標準。扣案之偽造信用卡一張為被告所購得，並係供
    其犯罪所用之物，業據被告自承在卷，爰依刑法第三十八條第一項第二款之規定
    沒收之。至信用卡背面偽造之「Ｃｈａｎｇ」署押一枚，因該信用卡已經本院宣
    告沒收，故就署押部分不另依刑法第二百十九條之規定宣告沒收，附此敘明。
四、至被告冒用其兄乙○○之名義應訊，並於警訊筆錄及偵訊筆錄中偽簽乙○○之署
    名，涉嫌偽造署押罪嫌部分，應由公訴人另行偵辦，併此敘明。
據上論斷，應依刑事訴訟法第二百九十九條第一項前段，刑法第二條第一項、第二百
十六條、第二百十條、第二百二十條第二項、第三百三十九條第三項、第一項、第五
十五條、第三十八條第一項第二款、第四十一條第一項，罰金罰鍰提高標準條例第一
條前段、第二條，判決如主文。
本案經檢察官劉昀到庭執行職務。
中      華      民      國      九十一      年    六    月    二十七    日
                                  臺灣高雄地方法院刑事第四庭
                                        審判長法官    黃建榮
                                              法官    程克琳
                                              法官    莊珮君
右正本證明與原本無異。
如不服本判決，應於判決送達後十日內，向本院提出上訴狀。
                                            書記官    王高山
中    華    民    國      九十一      年      六      月      二十八    日
附錄本案論罪科刑法條全文：
刑法第二百十條
 (偽造變造私文書罪)
偽造、變造私文書，足以生損害於公眾或他人者，處五年以下有期徒刑。
刑法第二百十六條
 (行使偽造變造或登載不實之文書罪)
行使第二百十條至第二百十五條之文書者，依偽造、變造文書或登載不實
事項或使登載不實事項之規定處斷。
刑法第二百二十條
在紙上或物品上之文字、符號、圖畫、照像，依習慣或特約，足以為表示
其用意之證明者，關於本章及本章以外各罪，以文書論。
錄音、錄影或電磁紀錄，藉機器或電腦之處理所顯示之聲音、影像或符號
，足以為表示其用意之證明者，亦同。
稱電磁紀錄，指以電子、磁性或其他無法以人之知覺直接認識之方式所製
成之紀錄，而供電腦處理之用者。
